---
title: "Мат. моделирование. Упражнение №7"
author: "Розумнюк А.А."
date: '23 апреля 2018 г '
output: html_document
---

```{r setup, include=FALSE}
knitr::opts_chunk$set(echo = TRUE)
```

```{r, echo=FALSE}
library('MASS') # набор данных Boston 
library('splines') # сплайны 
library('gam') # обобщённые аддитивные модели 
library('akima') # график двумерной плоскости 
library('ggplot2') # красивые графики 

my.seed <- 1 
attach(Boston) 
str(Boston) 
```

Будем работать с переменными crim (количество преступлений) и nox (концентрация оксидов азота).

Судя по графику, заимосвязь количества преступлений и концентрации оксидов азота нелинейна. Наблюдается также группа наблюдений с высоким значением crim, граница проходит примерно на уровне 30.

```{r, echo=TRUE}
gp <- ggplot(data = Boston, aes(x = nox, y = crim)) 
gp <- gp + geom_point() + geom_abline(slope = 0, intercept = 30, col = 'red') 
gp
```

Подберем степень сплайна. 

```{r, echo=TRUE}
fit.1 <- lm(crim ~ nox, data = Boston) 
fit.2 <- lm(crim ~ poly(nox, 2), data = Boston) 
fit.3 <- lm(crim ~ poly(nox, 3), data = Boston) 
fit.4 <- lm(crim ~ poly(nox, 4), data = Boston) 
fit.5 <- lm(crim ~ poly(nox, 5), data = Boston) 

round(anova(fit.1, fit.2, fit.3, fit.4, fit.5), 2) 
```

Модель anova говорит нам о том, что полином 4 степени ухудшает модель, поэтому стоит остановиться на полиноме 3 степени.

Получаем регрессионный анализ для полинома 3 степени.

```{r, echo=TRUE}
fit <- lm(crim ~ poly(nox, 3), data = Boston) 
round(coef(summary(fit)), 2) 
round(head(poly(nox, 3)), 3) 
# можно получить сами значения nox в заданных степенях 
round(head(poly(nox, 3, raw = T)), 3) 
# на прогноз не повлияет, но оценки параметров изменяются 
fit.2 <- lm(crim ~ poly(nox, 3, raw = T), data = Boston) 
round(coef(summary(fit.2)), 2)
```
Получаем границы доверительного интервала.
```{r, echo=TRUE}
# границы изменения переменной nox 
noxlims <- range(nox) 

# значения nox, для которых делаем прогноз 
nox.grid <- seq(from = noxlims[1], to = noxlims[2], length.out = 506) 

# рассчитать прогнозы и их стандартные ошибки 
preds <- predict(fit, newdata = list(nox = nox.grid), se = T) 

# границы доверительного интервала для заработной платы 
se.bands <- cbind(lower.bound = preds$fit - 2*preds$se.fit, 
                  upper.bound = preds$fit + 2*preds$se.fit) 

# смотрим результат 
round(head(se.bands), 2)
```

Заметно, что график полностью находится в пределах доверительной области.

```{r, echo=TRUE}
# наблюдения 
plot(nox, crim, xlim = noxlims, cex = 0.5, col = 'darkgrey') 

# заголовок 
title('Полином третьей степени') 

# модель 
lines(nox.grid, preds$fit, lwd = 2, col = 'green') 

# доверительные интервалы прогноза 
matlines(x = nox.grid, y = se.bands, lwd = 2, col = 'blue', lty = 3) 

```

Рассмотрим зависимость вероятности того, что величина количества преступлений больше 30, от концентрации оксидов азота.

```{r, echo=TRUE}
fit <- glm(I(crim > 30) ~ poly(nox, 3), data = Boston, family = 'binomial')
# прогнозы
preds <- predict(fit, newdata = list(nox = nox.grid), se = T)

# пересчитываем доверительные интервалы и прогнозы в исходные ЕИ
pfit <- exp(preds$fit) / (1 + exp(preds$fit))
se.bands.logit <- cbind(lower.bound = preds$fit - 2*preds$se.fit,
                        upper.bound = preds$fit + 2*preds$se.fit)
se.bands <- exp(se.bands.logit)/(1 + exp(se.bands.logit))

# результат - доверительный интервал для вероятности события 
#  количество преступлений больше 30  
round(head(se.bands), 15)

# сетка для графика (изображаем вероятности, поэтому интервал изменения y мал)
plot(dis, I(crim > 30), xlim = noxlims, type = 'n', ylim = c(0, 1),
     ylab = 'P(Crim > 30 | Nox)')

# фактические наблюдения показываем засечками
points(jitter(dis), I((crim > 30)) , cex = 0.5, pch = '|', col = 'darkgrey')

# модель
lines(nox.grid, pfit, lwd = 2, col = 'blue')

# доверительные интервалы
matlines(nox.grid, se.bands, lwd = 1, col = 'blue', lty = 3)

# заголовок
title('Полином третьей степени')
```

Такой большой доверительный интервал говорит о неоднородности разбиения.

Построим натуральный кубический сплайн с тремя узлами.
```{r, echo=TRUE}
# нарезаем предиктор age на 3 равных интервала
table(cut(nox, 3))
# кубический сплайн с тремя узлами
fit <- lm(crim ~ bs(nox, knots = c(0.385, 0.547, 0.709)), data = Boston)
# прогноз
preds.spl <- predict(fit, newdata = list(nox = nox.grid), se = T)

# 3 узла -- 6 степеней свободы (столбцы матрицы)
dim(bs(nox, knots = c(0.385, 0.547, 0.709)))

par(mfrow = c(1, 1), mar = c(4.5, 4.5, 1, 8.5), oma = c(0, 0, 0, 0), xpd = T)

# наблюдения
plot(nox, crim, col = 'grey')

# модель кубического сплайна
lines(nox.grid, preds.spl$fit, lwd = 2)

# доверительный интервал
lines(nox.grid, preds.spl$fit + 2*preds.spl$se, lty = 'dashed')
lines(nox.grid, preds.spl$fit - 2*preds.spl$se, lty = 'dashed')

# заголовок
title("Натуральный кубический сплайн")

```

Получаем достаочно широкие доверительные интервалы, это связано с неоднородностью самих данных, так же с различным количеством наблюдений в классах.